臺灣高等法院臺南分院刑事判決　　　　 96年度上訴字第551號
上　訴　人　臺灣雲林地方法院檢察署檢察官
被　　　告　乙○○
　　　　　　丙○○
　　　　　　甲○○
上列上訴人因被告毀棄損壞等案件，不服臺灣雲林地方法院95年
度訴字第851號中華民國96年4月4日第一審判決（起訴案號：臺
灣雲林地方法院檢察署95年度偵字第167號），提起上訴，本院
判決如下：
    主  文
原判決關於乙○○、丙○○部分均撤銷。
乙○○無罪。
丙○○部分，公訴不受理。
其他上訴駁回。
    理  由
一、公訴意旨略以：
（一）被告丙○○、乙○○、甲○○三人為同胞兄弟。緣甲○○
      因積欠新台幣（下同）850萬元，經債權人合作金庫銀行
      股份有限公司（下簡稱合作金庫）聲請強制執行，將抵押
      物甲○○所有坐落雲林縣虎尾鎮○○○段342之8地號土地
      全部及其上384建號建物（門牌號碼雲林縣虎尾鎮○○路
      351之6號）房屋，與坐落同段341之1地號應有部分6分之1
      、同段342之1地號應有部分18分之1（以上二筆地係水利
      地，以下稱該二筆水利地為系爭水利地）等不動產，連同
      上開房屋後方增建鐵皮屋部分，併付拍賣。嗣經臺灣雲林
      地方法院於93年3月25日拍賣，由丁○○拍定買受，系爭
      二筆水利地之應有部分，則由共有人乙○○優先承受，臺
      灣雲林地方法院民事執行處即於93年4月8日核發權利移轉
      證書予丁○○，而取得342之8地號土地、上開房屋及房屋
      後方增建鐵皮屋部分之不動產得所有權（下稱系爭房地）
      ，系爭水利地則由乙○○取得應有部分之所有權。
（二）丁○○取得上開348之2地號土地、上開房屋及增建部分所
      有權後，原審法院民事執行處訂期於93年8月2日現場履勘
      。詎甲○○因建地、房屋遭法院拍賣，心有未甘，與乙○○、丙○○共同基於毀壞建築物及妨害他人行使權利之犯
      意聯絡，於上開履勘期日之前一日即93年8月1日，由丙○○將房屋後面增建黃色鐵皮浪板拆下數塊，毀損增建鐵皮
      屋致令不堪用。旋並將拆卸下來之浪板釘死在上揭341之1
      地號土地出入之大門口，旁邊留下一道活動浪板供出入，
      但將活動浪板加鎖鎖住，以此強暴方式妨害丁○○行使其
      出入通行之權利。原審法院民事執行處另定期於同年11月
      16 日點交，原審法院執行法官前往點交，因甲○○拒絕
      開門，法官遂令鎖匠將門口活動浪板之鎖頭更換，進入點
      交。惟丙○○、甲○○仍拒絕將釘死之黃色鐵皮浪板拆除
      ，並向丁○○表示：「要2百萬元以上才來講！」，丁○○隨委託朋友向丙○○溝通，丙○○仍表示：「你坐直昇
      機過去，我不給你過去！」。因認被告三人係共同犯刑法
      第30 4條第1項之強制罪、第353條第1項毀壞建築物罪，
      其間有方法結果之牽連關係，請從一重處斷等語。
二、按「被告以外之人於審判外之陳述，雖不符前4條之規定，
    而經當事人於審判程序同意作為證據，法院審酌該言詞陳述
    或書面陳述作成時之情況，認為適當者，亦得為證據。」刑
    事訴訟法第159條之5第1項定有明文。查與本案相關之證人
    於警詢及檢察官偵查中之證述，雖均係被告以外之人於審判
    外之陳述，惟檢察官、被告及辯護人於本院準備及審判程序
    同意作為證據，且該等供述證據係由職司犯罪調查、偵查之
    警方及檢察官依法定正當程序作成，查無何非出於自由意志
    之不法情況，本院審酌上情認屬適當，依上開規定，自得為
    證據，合先敘明。
三、按犯罪事實應依證據認定之，無證據不得認定犯罪事實；又
    不能證明被告犯罪，應諭知無罪之判決，刑事訴訟法第154
    條第2項、第301條第1項分別定有明文。次按告訴人之告訴
    ，係以使被告受刑事訴追為目的，是其陳述是否與事實相符
    ，仍應調查其他證據以資審認；又認定犯罪事實之證據，係
    指得以認定被告確有犯罪行為之積極證據而言，該項證據自
    須適合於被告犯罪事實認定，始得採為斷罪資料，如未能發
    現相當證據，或證據不足以證明，自不能以推測或擬制之方
    法，為裁判基礎。苟積極證據不足為不利於被告事實之認定
    時，即應為有利於被告之認定，更不必有何有利之證據（最
    高法院52年台上字第1300號、29年度上字第3105號、30年上
    字第816號、40年臺上字第86號判例意旨參照）。次按檢察
    官就被告犯罪事實，應負舉證責任，並指出證明之方法，刑
    事訴訟法第161條第1項定有明文。因此被告並無自證己罪之
    義務，此乃無罪推定之原則。是檢察官對於起訴之犯罪事實
    ，應負提出證據及說服之實質舉證責任。倘其所提出之證據
    ，不足為被告有罪之積極證明，或其指出證明之方法，無從
    說服法院以形成被告有罪之心證，基於無罪推定之原則，自
    應為被告無罪判決之諭知（最高法院92年台上字第128號判
    例意旨參照）。再認定犯罪事實所憑之證據，雖不以直接證
    據為限，間接證據亦包括在內，然而無論直接或間接證據，
    其為訴訟上之證明，均須達於通常一般之人均不致於有所懷
    疑，而得確信其為真實之程度，始得據為有罪之認定，若其
    關於被告是否犯罪之證明未達此程度，而有合理性懷疑之存
    在，致使無從形成有罪之確定，根據「罪證有疑，利於被告
    」之證據法則，即不得遽為不利被告之認定（最高法院76年
    台上字第4986號判例意旨參照）。
四、查公訴人認被告三人有本案犯行，無非以：證人即執行書記
    官陳美華、蕭應欽分別於偵查中證述，原審92年度執字第27
    7號卷有關民事強制執行聲請狀、執行處囑託查封登記函、
    查封筆錄、拍賣公告、拍賣不動產筆錄、強制執行投標書、
    民事聲明應買狀、不動產權利移轉證書等件，證人丁○○、
    張宗獻、乙○○於原審94年度虎簡字第32號民事事件之證述
    ，及同事件94年1月6日勘驗筆錄暨所附照片24張、94年2月
    21日民事承辦法官命拍攝照片4張、94年5月11日丁○○陳報
    狀及所附照片2張及該民事判決書，被告甲○○、乙○○、
    丙○○於偵查中供述等件為主要論據。訊據被告丙○○固承
    認有將系爭房地後面增建鐵皮屋頂之黃色鐵皮浪板拆下數塊
    ，將之釘在上揭341之1地號土地出入之大門口，旁邊留下一
    道活動浪板供出入，但否認有毀損建築物致令不堪用之犯行
    ，且有留下活動浪板供出入，亦無以強暴方式妨害丁○○行
    使通行權利；被告甲○○、乙○○二人則否認有毀壞建築物
    亦無妨害丁○○行使權利之犯行等語。
五、關於被告三人是否有共同犯刑法第353條第1項毀壞建築物罪
    之犯行部分：
（一）訊據被告丙○○坦承有將系爭房屋後面增建黃色鐵皮浪板
      拆下數塊，將之釘在上揭341之1地號土地出入之大門口，
      旁邊留下一道活動浪板供出入，核與被害人丁○○指證之
      情節相符，並有原審92年度執字第227號之勘驗筆錄及原
      審94年度虎簡字第32號民事事件之勘驗筆錄所附照片及94
      年2月21日民事承辦法官命拍攝之照片在卷可憑（見原審
      94年度虎簡字第32號卷第14、15、33、34、102頁），是
      堪認被告丙○○確有此犯行。另據被告甲○○、乙○○二
      人堅決否認有毀壞建築物之犯行。按犯罪事實應依證據認
      定之，無證據不得認定犯罪事實，刑事訴訟法第154條第2
      項定有明文。公訴人固認被告甲○○、乙○○二人有毀壞
      建築物之犯行，但查據起訴事實並未記載被告甲○○、乙○○二人有毀壞系爭房地後面增建物之行為，且公訴人所
      提之證據，除上開於系爭房地後面增建物之黃色鐵皮浪板
      被拆下數塊，而用之釘在上揭341之1地號土地出入之大門
      口外，其餘之證據乃係與系爭房地拍賣、點交等相關連之
      證據資料，並無可作為證明被告甲○○、乙○○二人確有
      毀壞建築物之確切證據或補強證據，依刑事訴訟法第301
      條第1項規定，應認不能證明被告甲○○、乙○○二人有
      被訴毀壞建築物之犯行，應為無罪判決諭知。
（二）按刑法上所稱之建築物，指定著於土地之一種工作物，此
      種工作物必須上有屋面、周有門壁，足以蔽風雨而通出入
      ，且適於人之起居者，始得認為建築物（最高法院22年上
      字第269號、25年上字第2009號判例意旨參照）。訊據被
      告丙○○固坦承有將系爭房屋後面增建物黃色鐵皮浪板拆
      下數塊，將之釘在上揭341之1地號土地出入之大門口，旁
      邊留下一道活動浪板供出入，但否認有毀壞建築物之犯行
      等語。而查系爭房屋後面增建物係以鐵架再於其上面蓋覆
      浪板，該增建物除後面部分附著於房屋外，前面部分未有
      遮蔽物，為敞開式，可供車輛進出停放汽車或堆放雜物之
      用，另二面，其中臨路面部分係沿外牆搭建，但上方部分
      仍留空隙未予封閉等情，有原審94年度虎簡字第32號於94
      年1月6日勘驗筆錄所附照片、94年2月21日民事承辦法官
      命拍攝之照片，暨被告於本院提出之照片在卷可憑（見原
      審94年度虎簡字第32號卷第14、15、33、34、102頁及本
      院卷第72-74頁），可見該增建物尚未達上開判例所示「
      必須上有屋面、周有門壁，足以蔽風雨而通出入，且適於
      人之起居者」之要件，而應認僅係供停車之車棚或存放雜
      物之處所而已，則該增建物顯非屬刑法第353條所指之建
      築物甚明。是被告丙○○所承認將系爭房屋後面增建物黃
      色鐵皮浪板拆下數塊，將之釘在上揭341之1地號土地出入
      之大門口之行為，僅屬一般毀損犯行，難認係構成刑法第
      35 3條毀壞他人建築物之罪。核被告丙○○所為，應係犯
      刑法第354條之普通毀損罪，而該罪依同法第357條規定屬
      告訴乃論之罪。查被告丙○○已與告訴人丁○○達成民事
      和解，告訴人並具狀撤回告訴，有告訴人丁○○於原審提
      出之調解書及撤回告訴狀在卷可證（見原審卷第58、59頁
      ）。按告訴乃論之罪，其告訴經撤回者，應諭知不受理判
      決，民事訴訟法第303條第3款定有明文。從而被告丙○○
      此部分被訴，爰為不受理判決之諭知。
六、關於被告三人有無共同犯刑法第304條第1項之強制罪部分：
（一）查系爭房地（即坐落雲林縣虎尾鎮○○○段342之8地號土
      地及其上384建號建物暨建物後方增建鐵皮屋部分），經
      原審法院拍賣後由丁○○拍定買受，並於93年4月8日核發
      權利移轉證書予買受人，丁○○乃取得系爭房地所有權，
      有原審92年度執字第277號執行卷影本在卷可憑，並為被
      告三人所是認，應信屬實。惟按不動產經法院拍賣，而債
      務人仍占有該不動產時，應再經點交程序，此觀強制執行
      法規定有查封、拍賣、點交等程序自明（點交部分參強制
      執行法第99條以下），而丁○○並二次具狀聲請點交系爭
      房地，原審法院乃分別於93年4月19日及同年5月27日函命
      債務人甲○○應於30日內將系爭房地自動履行點交於丁○○，因債務人甲○○未自動履行，原審法院乃定於93年8
      月2日至系爭房地現場履勘，嗣定期於93年11月16日為點
      交期日，並於該日點交予買受人丁○○完竣，此有原審92
      年度執字第277號執行卷影本所附相關程序在卷可憑。
（二）承上所述，丁○○經法院拍賣買受得系爭房地，於93年4
      月8日經法院核發權利移轉證書後，丁○○固取得系爭房
      地所有權（強制執行法第98條第1項參照），惟其至93年
      11月16日經原審法院點交後始取得系爭房地之占有。按不
      動產物權，於取得該不動所有權時，如仍有占有之情事者
      ，在未取得占有之前，前手之占有仍為受法律保障之占有
      ，新取得不動產所有權者，並不當然得逕進出其買受之不
      動產，此觀強制執行法第99條第1項「債務人應交出之不
      動產，現為債務人占有或於查封後為第三人占有者，執行
      法院應解除其占有，點交於買受人或承受人；如有拒絕交
      出或其他情事時，得請警察協助」之規定即明。故公訴意
      旨所指，原審法院民事執行處於93年8月2日之現場履勘至
      同年11月16日系爭房地點交於買受人丁○○之前，被告三
      人占有使用系爭房地仍受法律上之保障，其等不讓買受人
      丁○○進出，乃其權利正當之行使，被告三人於上開履勘
      期日、點交期日之態度如不友善，若被告三人之行為另涉
      嫌對買受人丁○○有違反刑法法規犯行者，得由丁○○告
      訴外（被告三人在現場之所為，若已涉嫌妨害公務時，應
      由原審法院依法移送），難認被告三人單純不讓丁○○通
      行之行為，即認有刑法第304條第1項強制罪之非法犯行。
      是此部分應認不能證明被告三人有此之犯行，依刑事訴訟
      法第301條第1項規定，應為無罪判決諭知。至於坐落雲林
      縣虎尾鎮○○○段341之1地號應有部分6分之1、同段342
      之1地號應有部分18分之1，均係水利地，由共有人乙○○
      優先承受，丁○○未取該該二水利地之所有權，乙○○因
      故不同意丁○○通行，乃其正當權利之行使，丁○○嗣提
      起通行權訴訟（即原審94年度虎簡字第32號），經原審於
      94年5月13日判決丁○○有通行權後，其等間已無通行權
      之糾紛，附此敘明。
七、綜上，被告丙○○拆下系爭房屋後面增建物之浪板之行為僅
    係構成普通毀損罪之犯行，並非毀損他人建築物之行為，又
    無證據證明被告甲○○、乙○○二人有被訴毀壞建築物之犯
    行，且告訴人已具狀撤回告訴，自應就被告丙○○被訴部分
    為不受理判決。另查並無證據足以證明被告三人確有刑法第
    304條第1項之犯行，自應為無罪之判決。原審未查，認被告
    丙○○有毀損他人建築物犯行、認被告乙○○有刑法第304
    條第1項之犯行，分別予以論罪科刑，即有違誤，上訴意旨
    認原判決就上開二被告量刑過輕云云，為無理由，爰由本院
    就原判決關於被告丙○○、乙○○部分，依法予以撤銷，並
    就被告乙○○諭知無罪、就被告丙○○部分，諭知公訴不受
    理判決。至於原判決就被告甲○○部分，認為不能證明其犯
    罪而為無罪判決，本院經核，為屬允洽，上訴意認仍執陳詞
    認原審就被告甲○○為無罪判決係不當云云，亦無理由，應
    駁回上訴。
據上論斷，應依刑事訴訟法第368條、第369條第1項前段、第364
條、第301條第1項、第303條第3款，判決如主文。
本案經檢察官江守權到庭執行職務。
中　　華　　民　　國　　96　　年　　7 　　月　　24　　日
                  刑事第一庭    審判長法　官  黃崑宗
                                      法　官  夏金郎
                                      法　官  王明宏
以上正本證明與原本無異。
檢察官就刑法第353條經判決無罪部分，如不服本判決應於收受
本判決後十日內向本院提出上訴書，其未敘述上訴理由者並得於
提起上訴後十日內向本院補提理由書。
其餘部分，不得上訴。
　　　　　　　　　　　　　　　　　　　書記官  黃全忠
中　　華　　民　　國　　96　　年　　7 　　月　　26　　日
